臺灣士林地方法院刑事判決　　　　　　　　　　　　　　　九十年度訴更字第二號
　　公　訴　人　臺灣士林地方法院檢察署檢察官
　　被　　　告　甲○○
右列被告因毒品危害防制條例案件，經檢察官提起公訴（八十七年度偵字第九六四七
號、八十七年度少連偵字第六七號），前經本院以八十八年訴字第六三八號判決後，
經臺灣高等法院發回本院更審，本院判決如左：
    主  文
甲○○連續非法販賣化學合成麻醉藥品，處有期徒刑伍年陸月。
    事  實
一、甲○○與李名薇（原名李樹娟）係朋友關係，李名薇之朋友李志偉因需購用毒品
    安非他命，於民國八十七年一月二十一日打電話給李名薇，請李名薇代為安排向
    甲○○購買安非他命，李名薇遂電話連絡甲○○，甲○○即基於販賣毒品安非他
    命之概括犯意，先於同日即八十七年一月二十一日，由李名薇陪同至臺北市○○
    街四四號一樓李志偉住處，以新臺幣（下同）三千元之代價，販賣安非他命一包
    （重零點五公克）予李志偉；甲○○復承前揭概括犯意，於一星期後某日，再由
    李名薇陪同至前揭李志偉住處，以五千元之代價，販賣安非他命一包（重一公克
    ）予李志偉，俟因李名薇之母親卜台禎發現，偕同李名薇向警方自首，經警循線
    查獲上情。
二、案經臺北市政府警察局少年隊報請臺灣士林地方法院檢察署檢察官偵查起訴。
    理  由
一、訊據被告甲○○坦承交付毒品安非他命予李志偉之事實，惟否認有販賣毒品之犯
    行，辯稱：因為李志偉經由李名薇託伊調安非他命，伊才幫李志偉調貨，並未賺
    任何錢，伊只是無償轉讓安非他命給李志偉等語。
    (一)按非法販賣安非他命行為，如具營利之意思而販入或賣出，二者有其一，犯罪
      即屬既遂，倘於有償讓與他人之初，係基於營利之意思，並已著手實施（如兜
      售等），而因故無法高於購入原價出售，最後不得不以原價或低於原價贈與他
      人時，仍屬販買行為；必始終無營利之意思，而以原價或低於原價，有償或無
      償讓與他人，始得以轉讓禁藥論處（最高法院八十四年度第三次刑事庭會議決
      議意旨參照）。查本件被告交付安非他命予李志偉，且向李志偉收取現金三千
      、五千元之事實，業據被告供明，且據證人李名薇、李志偉證明，本件應審酌
      者，乃被告交付安非他命予李志偉，是否出於營利之意圖。
    (二)本件查獲經過，乃李名薇之母親卜台禎發覺其女行徑可疑，而於家中裝置電話
      錄音機，錄得本件交易過程後，偕同李名薇至警局自首乙情，有警局之刑事案
      件移送書可稽，而李名薇於警訊供稱：「八十七年一月二十一日李志偉打電話
      給我要向我購買三千元安非他命，因我身上沒東西，我就聯絡甲○○，由甲○
      ○帶三千元的安非他命至李志偉家等我，經我到場後，甲○○才將三千元安非
      他命交給我，我再轉交李志偉。」（見八十七年度偵字第五六三三號卷第八頁
      背面），李名薇於警訊之自首內容明白表示李志偉向被告「購買」安非他命之
      事實，此外，李名薇於警訊之陳述，既係主動自首而為，應係出於其自由意志
      而符合真實；另證人李名薇亦於偵訊中供稱：「甲○○身上有很多安非他命，
      八十六年七月起我認識他時，他即在賣，之前我就不清楚，甲○○之安非他命
      是向陳棟發買，價錢不清楚，八十六年七月我看過甲○○拿安非他命予他人，
      並當場收錢，至甲○○之貨源是先向陳棟發買，之後大多向王亨通買」等語（
      見八十七年度少連偵字第六七號卷第八十八頁背面、八十九頁正面）。又證人
      李志偉對於本件交易經過，於警訊時供稱：「八十七年一月二十一日我打電話
      給李樹娟要向她買三千元安非他命，李樹娟就聯絡甲○○，當晚二人一起將一
      小包安非他命帶來我家，賣給我三千元，約一星期後，甲○○又帶了五千元安
      非他命至我家來賣給我」等語（見八十七年度少連偵字第六七號卷第三十八頁
      背面）；嗣於偵訊中供稱：「當初安非他命向甲○○買，他拿到我家賣我」、
      「當時是李樹娟與陳某一同至我家，他們即拿出安非他命，我以五千元購入自
      行吸用」（見八十七年度偵字第五六三三號卷第八頁背面）；並於檢察官訊以
      ：是否向甲○○購買安非他命？答稱：「是，過年時（八十七年一月二十日左
      右）我向他買三千元，是李樹娟帶甲○○一起來我家，一週後他又來我家賣我
      五千元，二次他們均一起來，當時我與甲○○不熟」（見八十七年度少連偵字
      第六七號卷第九十五頁正面）等語。證人李志偉與李名薇所供被告販賣安非他
      命之事實，互核相符。此外，被告於警訊中亦自白於上揭時日販賣李志偉安非
      他命二次，被告自白之情節與證人李志偉、李名薇所供大致相符（按被告警訊
      中所供販賣地點「士林區捷橋下」，與證人所供在地點「李志偉福壽街四四號
      一樓家中」，雖然不同，惟二者即在附近）。又「販賣」與「轉讓」雖為法律
      用語，然「向他人買受物品」或「無償請託他人調取物品」之行為，對於一般
      大眾而言，仍屬不同之交易方式，理解上並無誤解之可能，果若李志偉僅是請
      託被告調貨，而被告亦無營利意圖代為調貨，證人李志偉、李名薇與被告三人
      在偵查中自不可能完全不提及轉讓之情節，而逕以「買」、「賣」相稱。又證
      人李志偉雖於本院前審供稱：「（被告）有說跟別人調貨」云云，然查，證人
      先前從未如此主張，證詞是否可採，已有可疑，況且，所謂「是向別人調貨」
      ，僅能表示被告交付李志偉安非他命的來源，是向他人取得的，尚難遽此即認
      定被告無營利之意圖，再者，證人另證稱：「他有說沒有賺我的錢」，乃證人
      聽聞被告先前片面之陳述，屬傳聞之詞，亦無法逕以證明被告無營利意圖。
    (三)關於本案之電話錄音。
      (1)辯護人雖辯以本件八十七年一月二十一日之電話錄音並無證據能力，不得作
        為證據云云。然查，本案之電話錄音乃係李名薇之母親卜台禎在家中裝設電
        話錄音所取得，錄得後交付台北市政府警察局，是系爭電話錄音之取得，與
        公權力無涉，乃私人取得證據，原則上不生證據排除之法律效果，本件錄音
        確有證據能力，本院自得作為裁判之依據。至辯護人所稱「傳聞證據」之法
        理，尚屬誤會。
      (2)本件電話錄音內容之聲音，經送鑑定結果，其音質與李名薇、李志偉及被告
        本人之聲音音質相同乙節，有法務部調查局（八八）陸（三）字第八八０三
        九九七九號及（八八）陸（三）字第八八０七五三０四號鑑定通知書各一件
        附卷可稽，據此，錄音內容確為李名薇、李志偉及被告三人之對話，亦堪認
        定。
      (3)本件八十七年一月二十一日李名薇、李志偉與被告三人之電話錄音中，首先
        是由李志偉打電話給李名薇，李志偉稱：「有沒有東西（指安非他命）？（
        我要）三千（元）：：：先拿一些給我用一下才知道好不好，因為我想拿整
        顆的。」，李名薇表示：「你去問甲○○藥頭的東西，用了後身體會癢癢的
        ，我拿來的東西就不會：：：他（甲○○）那邊的東西，賣的比較便宜。」
        ，之後李志偉「妳買的到甲○○那邊的東西嗎？」，李名薇稱：「可以，你
        要多少？」，李志偉稱：「先要五千」，李名薇再問：「是要甲○○的還是
        我男朋友的？」，李志偉答：「建銘可不可以找得到，今天可不可以買的到
        ？」，李名薇稱：「你要拿錢給我」，李志偉答：「妳要拿到我家」。其後
        李名薇即與被告甲○○聯絡，李名薇稱：「志偉要五千」，被告甲○○問：
        「什麼時候要？」，李名薇稱：「晚上，他要拿你那邊的」，被告甲○○：
        「：：：他身上有現金嗎？」，李名薇答稱：「他說晚上找到你後再跟他說
        」，被告甲○○答：「妳晚上五點以前到我公司」。嗣李志偉再打電話給李
        名薇稱：「可不可以要少一點，：：：三千」，李名薇稱：「我跟建銘講好
        了」，李志偉稱：「那妳等一下就拿到我家劍潭那邊」。據上，上揭電話三
        人間對話內容之交易時間、交易金額均核與本件證人李志偉、李名薇證述向
        被告購買安非他命之內容相符，上揭電話內容顯係八十七年一月二十一日，
        三人於交易之前用以連繫販賣事宜的情節，而依連繫情節可知：其一，李名
        薇與被告甲○○之安非他命上源並不相同，而李志偉已表明「是要買被告那
        邊的安非他命，若用過不錯才要買整顆的」，李名薇打電話予被告甲○○，
        一開始即表明「志偉要五千」，並無任何表示「李志偉請你幫他調安非他命
        」之的用語，其言談脈絡顯非請託被告調安非他命，再者，李名薇表示李志
        偉要五千元的安非他命後，被告甲○○隨即問：「他身上有現金嗎？」，顯
        見被告是基於意圖營利的意思而販賣安非他命予李志偉。是以，本件證人李
        志偉雖於本院審理中翻異前詞，改稱是「轉讓安非他命」云云，核與其他調
        查證據結果不符，並不可採。
      (四)按一般民眾普遍認知安非他命等麻醉藥品之非法交易，政府一向查禁森嚴，
        且重罰不寬貸，衡諸常情，倘非有利可圖，絕無平白甘冒被嚴查重罰高度風
        險之理，從而，舉凡其有償交易，除足反證其確另基於某種非圖利本意之關
        係外，通常尚難因無法查悉其販入價額作為是否高價賣出之比較，諉無營利
        之意思，阻販賣犯行之追訴（最高法院八十七年度台上字第三一六四判決
        可資參照）。綜上調查證據結果，被告交付安非他命予李志偉並收取現金所
        為，依證人李志偉、李名薇證詞及其等電話通話內容，實無任何反證被告是
        基於非圖利之本意而為之，被告營利意圖應堪認定，被告販賣安非他命予李
        志偉之犯行亦堪認定。綜上，本件事證明確，被告犯行應堪認定。
二、查安非他命雖經行政院衛生署於七十九年十月九日，以衛署藥字第九０四一四二
    號公告列入麻醉藥品管理條例第二條第四項所規定之「化學合成麻醉藥品」管理
    ，不得非法販賣，違反者係犯麻醉藥品管理條例第十三條之一第二項第一款之非
    法販賣化學合成麻醉藥品罪，處五年以上有期徒刑，得併科五萬元以下罰金，核
    被告所為，係犯麻醉藥品管理條例第十三條之一第二項第一款之販賣化學合成麻
    醉藥品罪。然被告行為後，毒品危害防治條例已於八十七年五月二十日公布，自
    同月二十二日起施行，其中該條例第二條第二項第二款將安非他命規定為第二級
    毒品，販賣第二級毒品安非他命者，依該條例第四條第二項規定，處無期徒刑或
    七年以上有期徒刑，得併科新臺幣七百萬元以下罰金，比較新舊法，依刑法第二
    條第一項但書之規定，應適用最有利於行為人之法律，即麻醉藥品管理條例第十
    三條之一第二項第一款之規定論科。被告非法持有安非他命之低度行為，應為非
    法販賣之高度行為所吸收，不另論罪。被告先後二次犯行，時間緊接，手法相同
    ，且係犯構成要件相同之罪名，顯係基於概括犯意而為，應依連續犯之規定以一
    罪論，並依法加重其刑。又辯護意旨主張被告於警、偵訊供出毒品來源，符合減
    刑要件云云，然查，本案開始偵查，乃因李名薇至警局自首，業據上述，而李名
    薇於八十七年四月十五日警訊初訊即供稱被告、王亨通、陳棟發販賣毒品之事實
    （見偵查卷第三十頁反面、第三十一頁），警方據而開始追查被告及其他二人販
    賣毒品犯嫌，迄而破獲，是被告雖於八十七年四月十六日之警訊供稱毒品安非他
    命來源係向王亨通、陳棟發取得，惟與破獲王亨通、陳棟彌販毒案件，並無因果
    關係，併予敘明。爰審酌被告犯罪之目的在於獲取非法利益，本件交易之數量雖
    不多，然犯罪結果導致毒品安非他命之濫用，對於國民健康殘害至鉅、對於社會
    秩序敗壞影響至遠，犯罪所生危害重大，犯罪後態度等一切情狀，量處如主文所
    示之刑。
據上論斷，應依刑事訴訟法第二百九十九條第一項前段，麻醉藥品管理條例第十三條
之一第二項第一款，刑法第十一條前段、第二條第一項但書、第五十六條，判決如主
文。
本案經檢察官黃梅淑到庭執行職務。
中      華      民      國      九十一      年     八    月     六      日
                                    臺灣士林地方法院刑事第二庭
                                        法  官  王  梅  英
右正本證明與原本無異。
如不服本判決，應於判決送達後十日內，向本院提出上訴狀。
                                        書記官  方  淩  貞
中      華      民      國      九十一      年    八     月     九      日
附錄本判決論罪科刑依據之法條：
麻醉藥品管理條例第十三條之一第二項第一款
麻醉藥品，限供醫藥及科學上之需用，不得非法輸入、製造、運輸、販賣、持有、施
打或吸用。
違反前條之規定，其屬於第二條第四款之麻醉藥品者，依左列規定處罰：
一、非法輸入、製造、運輸、販賣者，處五年以上有期徒刑，得併科五萬元以下罰金
    。
